【裁判字號】    92,台非,174
【裁判日期】    920522
【裁判案由】    違反毒品危害防制條例
【裁判全文】
最高法院刑事判決                                九十二年度台非字第一七四號
    上  訴  人  最高法院檢察署檢察總長
    被      告  甲○○
右上訴人因被告違反毒品危害防制條例案件，對於台灣高等法院台中分院中華民國九
十一年五月十五日第二審確定判決（九十一年度上易字第五八一號，起訴案號：台灣
台中地方法院檢察署九十年度偵字第五五０五號），認為違法，提起非常上訴，本院
判決如左：
    主  文
原判決關於違背法令部分撤銷。
    理  由
非常上訴理由稱：「一按判決不適用法則或適用不當者，為違背法令，刑事訴訟法第
三百七十八條定有明文。又受有期徒刑之執行完畢，或受無期徒刑或有期徒刑一部之
執行而赦免後，五年以內再犯有期徒刑以上之罪者，為累犯，應加重其本刑至二分之
一，刑法第四十七條亦定有明文。依法應於審判期日調查之證據未予調查，致適用法
令違誤而顯然於判決有影響者，該項判決即屬違背法令，自得提起非常上訴。（司法
院大法會議釋字第一八一號解釋參照）。二經查：本件被告甲○○前因違反麻醉藥品
管理條例案件，經台灣台中地方法院以八十七年度易字第五八八號案件判處有期徒刑
十月確定，嗣於八十八年三月二十三日執行完畢（此有該判決書正本及檢察官執行指
揮書在卷可稽），尚未逾五年，再犯本件違反毒品危害防制條例罪，有九十一年度毒
偵字第五五０五號偵查卷宗內附台灣台中地方法院檢察署被告刑案資料查註紀錄表可
參，足認台灣台中地方法院於審理被告本件違反毒品危害防制條例案件中、判決前，
已發覺被告係累犯，原審判決竟不論以累犯，揆諸前揭法條意旨，其判決自有不適用
法則之違誤，爰檢具該案卷，依刑事訴訟法第四百四十一條、第四百四十三條規定，
提起非常上訴，以資糾正。」等語。
本院按受有期徒刑之執行完畢，或受無期徒刑或有期徒刑一部之執行而赦免後，五年
以內再犯有期徒刑以上之罪者，為累犯，應加重本刑至二分之一。又判決不適用法則
為違背法令，刑法第四十七條及刑事訴訟法第三百七十八條分別定有明文。另依法應
於審判期日調查之證據未予調查，致適用法令違誤，而顯然於判決有影響者，該項判
決依刑事訴訟法第三百七十九條第十款規定，亦屬違背法令，得提起非常上訴。是被
告有無累犯之事實，以及應否適用刑法第四十七條之規定加重其刑，即屬法院認定事
實與適用法律之基礎事項，在客觀上顯有調查之必要，事實審法院自應依職權加以調
查。倘被告確係累犯，而法院未詳加調查，致未依累犯之規定論罪科刑，即有刑事訴
訟法第三百七十九條第十款規定所稱依法應於審判期日調查之證據而未予調查，以及
同法第三百七十八條所稱判決不適用法則之違法。查被告甲○○前因違反麻醉藥品管
理條例案件，經台灣台中地方法院以八十七年度易字第五八八號判處有期徒刑十月確
定，於民國八十八年三月二十三日執行完畢，有台灣台中地方法院檢察署刑案資料查
註紀錄表附於偵查卷可按。本件原判決認定被告基於施用第一級毒品之概括犯意，自
九十年五月中旬某日起至同年十一月十六日二十四時止，在台中市○○○○街四十六
號五樓之三及台中市○○路六十八號等處，連續施用第一級毒品海洛因多次。另起施
用第二級毒品安非他命之犯意，於同年十一月十七日或其前四天內，在不詳地點，施
用第二級毒品安非他命一次等情。其犯罪時間係在前開有期徒刑執行完畢後五年以內
，且所犯為最重法定本刑為有期徒刑以上之刑之罪，依上開規定，自應論以累犯，並
依刑法第四十七條之規定加重其刑，始為適法。本件於審理期日，被告亦供稱因違反
麻醉藥品案件，被判刑十月，於八十八年三月二十三日執行完畢，有審判筆錄可稽，
乃原審未依前揭卷存資料詳予調查，致未適用累犯之規定論罪科刑，自有應於審判期
日調查之證據未予調查及判決不適用法則之違法。案經確定，非常上訴意旨執以指摘
，洵有理由。惟原判決此項違誤尚非不利於被告，僅由本院將原判決關於違背法令部
分撤銷，以資糾正。
據上論結，應依刑事訴訟法第四百四十七條第一項第一款前段，判決如主文。
中      華      民      國    九十二    年      五      月    二十二    日
                              最高法院刑事第六庭
                                  審判長法官  吳  雄  銘
                                        法官  池  啟  明
                                        法官  石  木  欽
                                        法官  郭  毓  洲
                                        法官  吳  三  龍
      右正本證明與原本無異
                                              書  記  官
中      華      民      國    九十二    年      五      月    二十六    日


司法院資訊處製作；財團法人民間司法改革基金會備份。
